【裁判字號】    90,訴,825
【裁判日期】    900504
【裁判案由】    違反槍砲彈藥刀械管制條例
【裁判全文】
臺灣臺中地方法院刑事判決                            九十年度訴字第八二五號
    公  訴  人  台灣台中地方法院檢察署檢察官
    被      告  甲○○
右列被告因違反槍砲彈藥刀械管制條例案件，經檢察官聲請簡易判決處刑（聲請案號
：九十年度偵字第三三二二號），經本院台中簡易庭認不宜以簡易判決處刑，簽由本
院刑事庭依通常程序審理，本院判決如左：
    主  文
甲○○未經許可，持有空氣長槍，處有期徒刑壹年貳月，併科罰金新台幣拾萬元，罰
金如易服勞役，以新台幣玖佰元即銀元參佰元折算壹日。緩刑參年。
扣案之ＳＰ一○○空氣長槍壹支（槍枝管制編號：0000000000號）、二氧
化碳高壓鋼瓶貳瓶，均沒收。
    事  實
一、甲○○於民國（下同）八十一年間某日，在台中縣豐原市一家不知名之模型玩具
    店，以新臺幣（下同）八千元之價格，向不詳姓名之成年男子購得具有殺傷力之
    ＳＰ一○○空氣長槍乙支、二氧化碳高壓鋼瓶二瓶等物，因而未經許可而無故持
    有。嗣經警九十年一月十五日廿二時卅分許，在台中市○區○○路一段二八九巷
    四十一號其住處查獲，並當場扣得有前揭空氣長槍及二氧化碳高壓鋼瓶等物。
二、案經台中市警察局第一分局報告臺灣臺中地方法院檢察署檢察官聲請簡易判決處
    刑，本院台中簡易庭認不宜以簡易判決處刑，改依通常程序審理。
    理  由
一、訊據被告甲○○固對於上揭時、地持有該槍枝乙情坦承不諱，惟矢口否認有為何
    違反槍砲彈藥刀械管制條例之犯行，辯稱：該槍枝於八十二年間即損壞，應已無
    殺傷力云云。然查：被告於警訊中曾坦承：伊購買該槍枝是作裝飾及防宵小所用
    ，曾經在家中擊發等語（見偵查卷第九頁正面）；另前揭扣案之空氣長槍經送內
    政部警政署刑事警察局鑑定結果，認該扣案之空氣長槍係市售玩具空氣長槍，以
    裝填之小型二氧化碳鋼瓶內之氣體為發射動力，經實際試射，彈丸單位面積動能
    達每平方公分三十四點八九焦耳，足以穿透人體皮肉層；瓦斯鋼瓶二瓶係小型二
    氧化碳高壓鋼瓶，此有該局九十年一月卅日刑鑑字第九○五○號鑑驗通知書一份
    附卷可按，堪認具有殺傷力。是被告上開所辯，不足採信。本件事證明確，被告
    犯行洵堪認定，應予依法論科。
二、按槍砲彈藥刀械管制條例，已於八十六年十一月二十四日修正，並於同月二十六
    日生效，被告於八十一年間某日至九十年一月十五日為警查獲止，未經許可，無
    故持有前揭槍枝之行為，係持有行為之繼續，並繼續至該條例修正之後，始為警
    查獲，為屬繼續犯，應適用修正後之新法予以論罪科刑。是核被告甲○○所為，
    係犯槍砲彈藥刀械管制條例第八條第四項未經許可，無故持有具有殺傷力之空氣
    槍枝罪。公訴人雖認被告係犯同法第十一條第四項之未經許可持有其他可發射子
    彈具殺傷力槍砲罪，然被告所持有之前揭槍枝，顯屬同法第八條之空氣長槍，是
    公訴人所指實有誤會，惟其基本社會事實相同，本院自應審理，並依法變更起訴
    法條。爰審酌被告犯罪之動機、目的、手段、及其明知槍枝對社會之危害重大，
    為法律所嚴加取締，竟仍持有，其行為對社會安全威脅不輕、破壞社會秩序，惟
    念其犯後坦承部分犯行等一切情狀，量處如主文第一項所示之刑，就併科罰金部
    分，並諭知易服勞役之折算標準，以示懲儆。又被告前未曾受有期徒刑以上之宣
    告，有台灣台中地方法院檢察署刑案資料查註紀錄表在卷可稽，其因一時失慮，
    致罹刑章，經此刑之宣告後，應知警惕而信無再犯之虞，本院因認暫不執行其刑
    為當，併予以宣告緩刑，用啟自新。扣案之具殺傷力之ＳＰ一○○空氣長槍一支
    （槍枝管制編號：0000000000號）係違禁物，而扣案之上述鋼瓶二瓶
    ，係該空氣長槍之零件，應視同為違禁物，均應依刑法第三十八條第一項第一款
    之規定併予宣告沒收。
三、被告犯槍砲彈藥刀械管制條例第八條第四項之罪，固經判處有期徒刑，惟按人民
    身體之自由應予保障，憲法第八條設有明文。限制人身自由之法律，其內容須符
    合憲法第二十三條所定要件。保安處分係對受處分人將來之危險性所為拘束其身
    體、自由等之處置，以達教化與治療之目的，為刑罰之補充制度。本諸法治國家
    保障人權之原理及刑法之保護作用，其法律規定之內容，應受比例原則之規範，
    使保安處分之宣告，與行為人所為行為之嚴重性、行為人所表現之危險性，及對
    於行為人未來行為之期待性相當。槍砲彈藥刀械管制條例第十九條第一項規定：
    「犯第七條、第八條、第十條、第十一條、第十二條第一項至第三項、第十三條
    第一項至第三項之罪，經判處有期徒刑者，應於刑之執行完畢或赦免後，令入勞
    動場所，強制工作，其期間為三年。」此項規定不問對行為人有無預防矯治其社
    會危險性之必要，一律宣付強制工作三年，限制其中不具社會危險性之受處分人
    之身體、自由部分，其所採措施與所欲達成預防矯治之目的及所需程度，不合憲
    法第二十三條所定之比例原則。犯上開條例第十九條所定之罪，不問對行為人有
    無預防矯治其社會危險性之必要，一律宣付強制工作三年之部分，與本解釋意旨
    不符，應自本解釋公布之日起不予適用，業經大法官會議釋字第四七一號解釋載
    明。本件被告僅持有空氣長槍一支，並未持以另犯他罪，依其人格及行為之特質
    觀之，對社會治安之危害，應尚非屬重大，且無刑法第九十條所定之情事，核無
    藉宣告強制工作，以預防矯治其社會危險性之必要，揆諸前揭解釋意旨，自不得
    對被告宣付強制工作，併此敘明。
據上論斷，應依刑事訴訟法第四百五十二條、第二百九十九條第一項前段、第三百條
、槍砲彈藥刀械管制條例第八條第四項，刑法第十一條前段、第四十二條第二項、第
三十八條第一項第一款、第七十四條第一款，罰金罰鍰提高標準條例第二條，判決如
主文。
中      華      民      國      九十      年      五    月        四    日
                                臺灣臺中地方法院刑事第六庭
                                    法  官  劉  麗  瑛
右正本證明與原本無異。
如不服本判決，應於送達後十日內向本院提出上訴狀 （須附繕本） ，上訴於台灣高等
法院台中分院。
                                    書記官
中      華      民      國      九十      年      五    月        四    日
附錄論罪科刑法條
槍砲彈藥刀械管制條例第八條第一項、第二項
未經許可製造、販賣或運輸鋼筆槍、瓦斯槍、麻醉槍、獵槍或空氣槍者，處六月以上
五年以下有期徒刑。
意圖供自己或他人犯罪之用，而犯前項之罪者，處一年以上七年以下有期徒刑，得併
科七萬元以下罰金。
槍砲彈藥刀械管制條例第八條第四項
第一項及第二項之未遂犯罰之。


司法院資訊處製作；財團法人民間司法改革基金會備份。
